【裁判字號】    89,台上,7017
【裁判日期】    891116
【裁判案由】    違反懲治走私條例
【裁判全文】
最高法院刑事判決                              八十九年度台上字第七○一七號
    上  訴  人  許安全
右上訴人因違反懲治走私條例案件，不服台灣高等法院中華民國八十九年九月八日第
二審更審判決（八十九年度重上更(三)字第一七七號，起訴案號：台灣士林地方法院檢
察署八十六年度偵字第三九一三號），提起上訴，本院判決如左：
    主  文
原判決撤銷，發回台灣高等法院。
    理  由
本件原判決認定上訴人許安全為中華民國船舶「協順利」號漁船船長，夥同船員謝銘
庚、陳志雄、邱忠義（以上三人均經第一審判決有期徒刑八月，緩刑三年確定）共同
基於私運管制物品進口之犯意聯絡，於民國八十六年三月十九日十九時三十分許，向
台北縣警察局磺港漁港派出所報關後即駕駛該船出海；同年月三十日晚上，航行至福
建省深滬外海約三十浬處（即東經一一九‧一○度、北緯二四‧三○度）附近公海海
面，適因絞網停，遇裝有大陸畜產品之不詳船名之大陸籍船舶由大陸港口至該處，
並基於與上訴人共同犯意聯絡，上訴人等人自該不詳船名之船舶上接運大陸淪陷地區
生產之牛筋一萬四千公斤、牛肚九千三百二十公斤、牛睪丸二十七公斤之畜產品，合
計完稅價格為新台幣（下同）一百二十六萬八千一百二十一元。嗣於八十六年四月五
日中午十二時二十五分許，上訴人等四人駕駛該船，運返台北縣金山鄉磺港村磺港漁
港（已進入台灣地區海域），準備卸貨時，為警查獲等情，因而撤銷第一審關於上訴
人部分之科刑判決，改判論處上訴人共同私運管制物品進口逾公告數額罪刑，固非無
見。
惟查：(一)按懲治走私條例第十二條規定之準私運管制物品進口罪，係以自大陸地區私
運管制物品進入台灣地區為要件。又行政院依上開條例第二條第四項所公告之管制物
品項目及其數額之丁項，係指自淪陷區私運物品進入本國自由地區或自本國自由地區
私運物品前往淪陷區，其所私運之物品，以管制物品論，除屬於甲項及乙項之物品不
限數額外，其餘以私運總額由海關比照緝獲時之完稅價格計算，超過十萬元，或重量
達一千公斤者，以管制進出口物品論。如單純私運匪偽物品（匪偽生產、製造、加工
之物品）進口，而非自大陸地區私運管制物品進口者，雖其緝獲時之完稅價格超過十
萬元，亦僅屬丙項管制物品，而成立同條例第二條第一項之私運管制物品進口罪，尚
難論以同條例第十二條之準私運管制物品進口罪。本件原判決事實認定，上訴人係駕
駛「協順利」號漁船航行至福建省深滬外海約三十浬處附近公海海面，適因絞網停
，遇裝有大陸畜產品之不詳船名之大陸籍船舶由大陸港口至該處，上訴人始與之基於
共同犯意聯絡，由上訴人與其他船員自該不詳船名之船舶上接運上開大陸畜產品，運
返台北縣金山鄉磺港村磺港漁港等情。惟上訴人與該大陸籍船員係基於如何之犯意聯
絡，原判決未詳予記載，已嫌疏漏。且苟此項認定屬實，則上訴人既非事先與不詳姓
名之大陸籍船員聯繫，囑大陸籍船員載運大陸淪陷地區生產之畜產品至上開公海海面
，由上訴人之漁船接運進入本國自由地區，而係因絞網停，偶遇上開大陸籍船舶，
始自該船舶接運本件畜產品，尚難謂上訴人自始即有與該大陸籍船員自大陸地區港口
載運上開畜產品進入本國自由地區之犯意聯絡與行為分擔。苟上訴人僅單純在公海海
面載運為管制物品之大陸畜產品進口逾公告數額，自應論以懲治走私條例第二條第一
項之私運管制物品進口罪，原判決論以同條例第十二條之準私運管制物品進口罪，即
有適用法則不當之違法。(二)本件查扣之牛筋一萬四千公斤、牛肚九千三百二十公斤、
牛睪丸二十七公斤，係大陸地區生產之畜產品，此固經財政部關稅總局大陸物品鑑定
委員會鑑定在案，惟上訴人於原審既已質疑該項鑑定之結果及鑑定之程序，原審未就
此詳予調查，自不足以昭折服。以上或為上訴意旨所指摘，或為本院得依職權調查之
事項，應認仍有撤銷發回更審之原因。
據上論結，應依刑事訴訟法第三百九十七條、第四百零一條，判決如主文。
中      華      民      國    八十九    年     十一     月     十六     日
                              最高法院刑事第十庭
                                  審判長法官  莊  登  照
                                        法官  洪  明  輝
                                        法官  蔡  清  遊
                                        法官  黃  一  鑫
                                        法官  林  秀  夫
      右正本證明與原本無異
                                              書  記  官
中      華      民      國    八十九    年     十一     月    二十四    日


司法院資訊處製作；財團法人民間司法改革基金會備份。
